【裁判字號】    99,台上,363
【裁判日期】    990121
【裁判案由】    違反毒品危害防制條例等罪
【裁判全文】
最高法院刑事判決              九十九年度台上字第三六三號
上  訴  人  甲○○
            乙○○
上列上訴人等因違反毒品危害防制條例等罪案件，不服台灣高等
法院台中分院中華民國九十八年九月二十九日第二審判決（九十
八年度上訴字第一六三三號，起訴案號：台灣台中地方法院檢察
署九十七年度偵字第三一七八號），提起上訴，本院判決如下：
    主  文
上訴駁回。
    理  由
按刑事訴訟法第三百七十七條規定，上訴於第三審法院，非以判
決違背法令為理由，不得為之。是提起第三審上訴，應以原判決
違背法令為理由，係屬法定要件。如果上訴理由書狀並未依據卷
內訴訟資料，具體指摘原判決不適用何種法則或如何適用不當，
或所指摘原判決違法情事，顯與法律規定得為第三審上訴理由之
違法情形，不相適合時，均應認其上訴為不合法律上之程式，予
以駁回。本件原審經審理結果，認上訴人乙○○、甲○○二人犯
行明確，因而撤銷第一審關於上訴人二人科刑部分之判決，改判
論處乙○○幫助販賣第一級毒品（累犯）罪刑（處有期徒刑八年
六月）及論處其明知為禁藥而轉讓（累犯）罪刑，並定其應執行
刑為有期徒刑九年，論處甲○○共同販賣第二級毒品（累犯）罪
刑（處有期徒刑七年六月）。已綜核全部卷證資料，詳加斟酌論
斷，敘明其所憑之證據及認定之理由。並以被告以外之人於偵查
中向檢察官所為之陳述，除顯有不可信之情況者外，得為證據，
刑事訴訟法第一百五十九條之一第二項定有明文。證人劉耿、
何圳發於偵查中向檢察官所為之陳述，並無任何顯不可信之情況
，且上開偵查中所為之陳述，亦均經證人劉耿、何圳發具結擔
保其憑信性，而其二人於第一審亦再具結並經交互詰問，予上訴
人二人及其二人共同選任辯護人為詰問，自應認具有證據能力。
另分別就認定綽號「雞仔」之成年男子與某成年女子及「雞仔」
與甲○○彼此間，主觀上均具有營利之意圖，詳敘其認定之理由
，已依卷存證據資料詳予指駁說明，從形式上觀察，並無違法情
形存在。上訴人二人上訴意旨仍執前詞謂：原判決未說明證人劉
耿、何圳發於偵查中向檢察官所為之陳述具證據能力及伊二人
分別就售賣第一、二級毒品時，如何具有營利意圖之理由云云，
係就原判決已調查說明之事項，任意指摘，非適法之第三審上訴
理由。又審理事實之法院，其認定被告犯罪事實所憑之證據，並
不以直接證據為限，間接證據亦包括在內，凡綜合調查所得之各
種直接及間接證據，本於推理之作用得其心證，而為事實之判斷
，若與事實無違，此項判斷即與完全憑空推測迥異，自不容任意
指為違法。原判決分別依憑上訴人二人之供述，證人何圳發、劉
耿之證詞，卷附何圳發、劉耿分別所使用行動電話通訊監察
譯文等證據資料，本於推理之作用予以綜合判斷，查明確與事實
相符，始資為論罪基礎，並非僅憑上開何圳發、劉耿所使用行
動電話通訊監察譯文，分別為認定其等犯行之唯一證據，而其取
捨論斷不違背經驗法則或論理法則，自無違法可言。上訴人二人
上訴意旨分別謂：上開通訊監察譯文均不足認定其等有本件之犯
行等語；而甲○○另指摘：原判決僅憑其他共同正犯之證述，為
論罪之唯一證據，採證違法云云。均與法律規定得為第三審上訴
理由之違法情形，不相適合。又何圳發係以電話欲向乙○○之母
甲○○購買第一級毒品海洛因未果，隨即改由在旁之另一成年女
子接聽並約定交易地點後，旋由乙○○開車，搭載「雞仔」前往
與何圳發交易毒品，顯見乙○○係在知情之下，仍基於幫助之犯
意，開車搭載「雞仔」前往售賣第一級毒品海洛因，亦經原判決
於理由內詳析論敘。乙○○上訴意旨空言指摘：原判決未說明其
知悉「雞仔」係攜帶第一級毒品海洛因前往與何圳發交易之理由
等語，亦非合法。況共同實行犯罪行為，在合同意思範圍內，相
互利用他人之行為，以達其犯罪之目的，原不必每一階段均參與
，祇須分擔犯罪行為之一部，即應對於全部所發生之結果共同負
責，而共同正犯之意思聯絡，不限於事前有所協議，於行為當時
，基於相互之認識，以共同犯罪之意思參與者，亦無礙於共同正
犯之成立。原判決對於劉耿係依甲○○之指示，至約定地點後
，隨即由「雞仔」負責出面將第二級毒品甲基安非他命一包，交
付予劉耿，並由劉耿當場交付現金新台幣三千元等犯行為犯
罪之謀議，及分擔犯罪行為之實行，已於事實欄明確記載，理由
內詳加說明。甲○○上訴意旨就原判決上開明白論斷之事項，任
意指摘為違法，亦難認係合法之第三審上訴理由。而同一證人前
後供述證據彼此不能相容，則採信同一證人之部分證言，乃法院
取捨證據法理上之當然結果，雖未於判決理由內說明捨棄他部分
證言，而僅說明採用某部分證言之理由。倘該捨棄不採之證言，
係單純因供述詳簡而有不同，或屬枝微末節並不影響相關犯罪事
實之認定，而於判決本旨並無任何影響時，此判決不備理由之單
純訴訟程序瑕疵，依法自不得執為第三審上訴理由。原判決已就
證人劉耿之供述，依證據法則，本於自由心證，詳敘其取捨認
定之理由。雖該證人於第一審審理時另曾證稱：無法確定可否在
電話中辨識出甲○○之聲音等語。然當天甲○○確曾代接電話並
與劉耿約定交易地點，業據甲○○陳明，則劉耿可否在電話
中辨識出甲○○之聲音，尚與甲○○本件共同販賣第二級毒品犯
行之判斷無關。原判決本於職權之行使，未採該證人上開陳述，
固未於理由內說明捨棄不採之理由，但於判決本旨既無影響，甲
○○上訴意旨執此指摘，要非適法之第三審上訴理由。至其餘上
訴意旨，俱對原判決究竟如何違背法令，未具體表明，徒憑己意
，就屬原審採證認事職權之適法行使，及原判決已經調查說明事
項，任意指摘為違法，或重為單純事實上之爭辯，均不足據以辨
認原判決已具備違背法令之形式要件。綜上所述，應認本件上訴
均不合法律上之程式，予以駁回。
據上論結，應依刑事訴訟法第三百九十五條前段，判決如主文。
中    華    民    國  九十九  年    一    月  二十一  日
                      最高法院刑事第四庭
                          審判長法官  張  淳  淙
                                法官  劉  介  民
                                法官  蔡  彩  貞
                                法官  魏  新  和
                                法官  吳  信  銘
      本件正本證明與原本無異
                                      書  記  官
中    華    民    國  九十九  年    一    月  二十二  日
                                                      V

司法院資訊處製作；財團法人民間司法改革基金會備份。
